【裁判字號】    94,訴,6264
【裁判日期】    950504
【裁判案由】    債務不履行損害賠償
【裁判全文】
臺灣臺北地方法院民事判決              94年度訴字第6264號
原      告  丙○○
            乙○○
共      同
訴訟代理人  趙建興律師
被      告  南陽大廈管理委員會
法定代理人  甲○○
訴訟代理人  陳淑貞律師
            陳淑蕙律師
上列當事人間債務不履行損害賠償事件，本院於民國95年4月20
日言詞辯論終結，判決如下：
    主      文
原告之訴及假執行之聲請均駁回。
訴訟費用由原告負擔。
    事實及理由
一、原告等聲明：被告應給付原告丙○○新臺幣（下同）424,45
    2元，及自起訴狀繕本送達之翌日起至清償日止，按年息5%
    計算之利息；被告應給付原告乙○○369,305元，及自起訴
    狀繕本送達之翌日起至清償日止，按年息5%計算之利息；原
    告願供擔保，請准宣告假執行。並陳述：
    （一）原告等為兄弟，均購屋居住於臺北市○○路○段52巷
          32 號之南陽廈10樓，原告丙○○住B1，原告乙○○
          住B2。原告等於民國94年3月15日分別與被告簽訂車
          位租賃契約書，以每月5,000元，一年60,000元，加
          計管理費6,000元，共計66,000元租金，租用被告設
          置之室外停車場停車位。原告丙○○車位編號9號停
          放車牌號碼CZ－2182號INFINITI QX4休旅車，原告陳
          文彬車位編號11號，停放車牌號碼CZ－2182號INFINI
          TI QX4休旅車，租賃期間1年，自94年3月15日至95年
          3月14日止，原告等均一次繳清上開租金。
    （二）被告既設置戶外停車場，有償收取高額租金，即應善
          盡管理停車場之義務。該停車場雖設有管理員管控門
          禁及設置監視錄影系統，卻未盡善良管理人注意義務
          ，於94年7月29日凌晨3時許，當班管理員張新民未盡
          管理停車場門禁出入防止失竊之責，致遭竊賊破壞門
          禁侵入停車場將原告等依規停於編號9號及11號停車
          格內之前述2部車竊走。原告等報失竊汽車後，嗣雖
          於同日21時為警尋獲，然該2部休旅車所配置之重要
          設備均遭竊賊洗劫一空。
    （三）按出租人不僅有忍受承租人為使用、收益租賃物之消
          極義務，並有使其能依約定使用、收益租賃物之積極
          義務。被告僱用管理員管理停車場，管理員履行債務
          之故意、過失，依民法第224條之規定被告應與自己
          之故意或過失負同一責任。被告亦認其使用人關於債
          之履行有過失，故將管理員張新民開除，足徵原告等
          之車遭受竊盜及車損係可歸責於被告所致。被告未盡
          停車場出租人善良管理注意義務致原告等依規停放於
          車場內之車遭竊盜且遭洗劫重要設備一空受有損害，
          被告積極的違反債務致原告等遭受超過履行利益之損
          害，依民法第227條、第226條應負債務不履行之損害
          賠償責任。又原告等失竊之車雖經尋獲，然車內重要
          零件設備均被拆卸取走，經請七和實業股份有限公司
          （下稱七和公司）查驗估價後，2車均需花費571,452
          元，扣除原告丙○○保險理賠金147,000元，原告陳
          文彬保險理賠金202,147元，原告等乃數次請求被告
          賠償，惟被告卻只願供原告免費停車1年半供為補償
          。為此，爰提起本件訴訟，請求被告給付如聲明所示
          之金額及利息。
二、被告聲明：原告之訴及假執行之聲請均駁回；如受不利判決
    ，願供擔保，請准宣告免為假執行。並陳述：
    （一）被告並未正式登記成立，其設立目的，僅在解決公共
          設施之管理，環境清潔及住戶安全之維護等問題，其
          財務狀況，係向各住戶收取費用，以支付警衛、清潔
          工之薪資等，屬代收代付之性質，管理委員會本身並
          無獨立之財產，且所選任之主任委員，不過選其對內
          管理大廈事務，非在使其對外行使權利，委員之任期
          並無固定，為無給職，亦無事務所，與非法人團體之
          要件不符，無當事人能力。
    （二）兩造間為租賃關係非寄託關係，被告僅提供停車位使
          用，並無保管義務，被告已提供場所俾原告停車使用
          ，即已履行契約義務，原告汽車之失竊責任並非兩造
          合約之約定內容，被告當無承擔此項責任之義務。
    （三）被告於停車場外圍架設欄杆並有門禁，對於停車場之
          管理監督設有監視錄影系統，設備齊全並無疏失，已
          善盡出租人之義務，此次竊車事件純屬不可抗力，並
          非被告所應承擔之責任範圍，對於原告所稱之損害即
          無過失責任。
    （四）系爭停車場非機械式停車位，而係戶外平面停車格，
          且坐落東區百貨商圈之繁華地段地價昂貴，相鄰之崇
          光百貨停車場，每半小時計費60元，相較之下，系爭
          車位每月租金5,000元，每天166元，每小時6.9元，
          實在低廉。被告依本件租約原告收取60,000元租金，
          即使加上管理費6,000元，被告所獲取之契約利益僅
          有6,6000元，而原告所請求之金額竟高30多萬元、40
          多萬元，應依民法第220條第2項從輕酌定過失之責任
          。
    （五）原告明知本停車場為室外停車場，應預知有失竊之可
          能性。又適逢南部颱風導致大量汽車泡水受損，原告
          該款汽車零件即成為小偷覬覦之對象，雖然車商以用
          簡訊通知車主嚴加防範，原告卻疏於注意致使系爭2
          部汽車遭竊，顯然與有過失，且原告2人本身即為南
          陽大廈管理委員會委員，如謂被告對於停車場之監管
          有過失，原告2人亦難卸其責。
    （六）原告主張所受損害均為571,452元，其依據無非是七
          和公司之查驗及估價單，惟該份單據所列之項目並非
          全然屬於損害項目，其批認欄有註記「△」，亦有部
          分註記「×」，證人丁○○證述：「這是保險公司作
          的，叉的部分是不理賠的，因為東西的功能可能正常
          ，譬如排檔桿的部分，保養廠只是先預估可能功能不
          正常，但保險公司先打叉，等到其他部位修復之後，
          如果還有問題的話，再追加修復，飾板是保險公司認
          為可以再用的部分」等語，顯然查驗及估價單上所列
          之項目並非全然係損害項目，又原告是否確實按該估
          價內容修復，亦有所疑，依七和公司函覆內容可知：
          「１、CZ－2182車輛：．．94年7月29日以後共計1次
          。２、CZ－2181車輛：．．94年7月29日以後則無保
          養維修記錄」，顯然CZ－2181號車輛之實際修復情形
          及費用尚須原告舉證。又查驗及估價單所預估之金額
          與實際修復之金額甚有出入，無可作為請求金額之標
          準。由上開比較表可明顯看出，估價單之預估金額遠
          遠高出實際修復金額，原告依估價單請求，顯有不當
          得利之意圖，而依七和公司之回函計算，CZ－2182號
          車輛之修復金額實際上僅花費267,408元，差距甚大
          ，原告僅持該份單據率爾要求被告賠償損害，要無理
          由。
三、兩造不爭執之事項：原告丙○○與被告間有車位租賃關係，
    被告已收取66,000元租金及管理費。
四、本件兩造爭點首應審究者為被告有無當事人能力，其次則為
    原告等所有汽車失竊責任是否為被告應承擔之契約義務範圍
    。以下就上開爭點分述如下：
    （一）被告有無當事人能力？
          １、按公寓大廈管理委員會有當事人能力，公寓大廈
              管理條例第38條第1項（修正前為公寓大廈管理
              條例第35條第1項）定有明文。惟公寓大廈管理
              委員會須依公寓大廈管理條例所定程序成立者，
              方能取得當事人能力，若未依公寓大廈管理條例
              所定程序成立者，除具有非法人團體性質外，並
              無當事人能力。次按，公寓大廈管理條例第26條
              第1項雖有報備規定，然所稱「報備」僅具通知
              性質，並非公寓大廈管理委員會合法成立之要件
              。
          ２、被告雖辯稱其非正式登記成立，向各住戶收取費
              用僅代收代付性質，本身並無獨立之財產，管理
              委員會選任主任委員，並非在使其對外行使權利
              ，無當事人能力云云，惟查，被告並未主張其非
              依公寓大廈管理條例所定程序成立，僅未報備，
              尚難認被告為非合法成立之公寓大廈管理委員會
              。況被告自承有選任主任委員，且有獨立之帳戶
              等詞（見本院卷第73頁反面、第157頁），又被
              告以管理委員會名義出租停車位，非住戶亦可為
              承租人，且被告向車位承租人收取之費用除管理
              費外，尚有租金，此有南陽大廈車位租賃契約書
              、南陽大廈室內外汽車停車場管理（公約）辦法
              及83年第1次管理委員會會議紀錄、90年區分所
              有權人會議紀錄在卷可稽（見本院卷第7頁至第1
              2頁、第50頁、第77頁），而被告於95年1月份之
              財務狀況，尚有結存184萬餘元，亦有95年1月份
              財務收、支明細表附卷可參（見本院卷第150頁
              ），足見被告之財產並非僅為代收、代付性質，
              被告亦有以自己名義對外為法律行為。是故，被
              告有獨立之組織、財產，且對外有代表人，應認
              其為非法人團體而有當事人能力，被告上開辯稱
              自非可採。
    （二）原告等所有汽車失竊責任是否為被告應承擔之契約義
          務範圍？
          １、原告等所有停放於被告出租停車場之車牌CZ－21
              82號、CZ－2181號車輛，於94年7月29日凌晨3時
              9分、3時16分許被一名男子以由停車場欄杆外跳
              入停車場方式竊取等情，有原告等提出之當日監
              視錄影帶為證，復為被告所不爭執，堪認原告等
              主張渠等所有車輛被竊之事實為真正。
          ２、惟按租賃者，謂當事人約定，一方以物租與他方
              使用收益，他方支付租金之契約，民法第421條
              第1項定有明文。本院綜觀原告等提出之車位租
              賃契約及南陽大廈室內外汽車停車場管理（公約
              ）辦法，兩造係約定由原告等每月支付600元管
              理費及5,000元租金，承租被告之室外停車場，
              依租賃契約之法律關係，出租人對於承租人之財
              物，本即不負保管責任。又原告等可隨時進入停
              車場停放車輛，亦可隨時將車輛開走，原告等並
              未將汽車之鑰匙交付被告，被告亦未承諾保管原
              告等所有之車輛及置放於車內之物品，再參酌原
              告等繳納之停車月費並不高，足見被告對於原告
              等停放之車輛並不負保管責任。
          ３、綜上，依兩造間租賃契約，被告既未對原告等所
              有車輛負保管責任，則原告等所有車輛雖於被告
              出租之停車場失竊，被告亦不須對原告等負債務
              不履行之責任。從而，原告等依民法第226條、
              227 條規定請求被告賠償原告等所有車輛零件遭
              竊回復原狀之費用，顯非有據，應予駁回。而原
              告之訴既已駁回，其假執行之聲請亦失所附麗，
              應併予駁回。
五、本件事證已臻明確，兩造其餘之攻防方法與判決結果不生影
    響，無庸逐一論述，併此敘明。
六、據上論結：原告之訴為無理由，依民事訴訟法第78條，判決
    如主文。
中    華    民    國    95    年    5    月     4     日
                  民事第三庭    法  官  鄭佾瑩
以上正本係照原本作成
如對本判決上訴，須於判決送達後20日內向本院提出上訴狀
中    華    民    國    95    年    5     月    4     日
                                書記官  方美雲


司法院資訊處製作；財團法人民間司法改革基金會備份。
